【裁判字號】    89,上易,46
【裁判日期】    890411
【裁判案由】    侵權行為損害賠償
【裁判全文】
臺灣高等法院臺南分院民事判決  八十九年度上易字第四十六號  Ｅ
      上  訴  人  丁  ○  ○
      被  上訴人  歐樂影視國際股份有限公司
                              設台北市○○區○○街二三巷二三之一號一樓
      法定代理人  乙  ○  ○  .
      訴訟代理人  甲  ○  ○  .
                  丙  ○  ○  .
右當事人間請求侵權行為損害賠償事件，上訴人對於臺灣雲林地方法院中華民國八十
八年十二月三十一日八十八年訴字第五六三號第一審判決提起上訴，本院判決如左：
      主      文
上訴駁回。
第二審訴訟費用由上訴人負擔。
      事      實
甲、上訴人方面：
  一聲明：求為判決：
    (一)原判決不利部分廢棄。
    (二)右廢棄部分，駁回被上訴人在第一審之訴及假執行聲請。
  二陳述：除與原判決記載者相同，予以引用外，補稱：
    (一)原判決損害賠償金額過高。上訴人於民國八十八年二月底以壹萬捌仟元向某家
      結束營業之遊樂器商店購買一台中古電腦（含投幣箱），因不懂電腦，也不知
      原來電腦之持有人是否經過授權，而將其原本組合完成之電腦帶回家，經被上
      訴人提出告訴後方知觸法。上訴人購入時間為八十八年二月底，而被上訴人至
      八十八年四月十二日始取得其著作權，其取有著作權的時間至上訴人於八十八
      年五月十日電腦被查扣，僅有二十九天。而被查扣電腦中之遊戲共有三十多片
      ，歐樂公司只是佔有其中一片，縱使天天營業滿八小時（實際上是不可能）一
      小時肆拾元，一天也不過是參佰貳拾元，而歐樂公司只佔其中三十分之一強，
      也不過是拾元左右所以說侵害歐樂公司之損害賠償金伍萬元之判決實在過重。
    (二)訴訟費用應由被上訴人負擔。因上訴人自刑事庭開始即非常有誠意的親自至台
      北與被上訴人和解，只因其堅持要貳拾萬元方能和解，在刑事庭法官曾建議以
      伍萬元來和解，以免上訴人有刑事前科紀錄，因被上訴人堅持要貳拾萬元而和
      解不成，故訴訟費用應由其負擔。
  三證據：援用第一審所提證據。
乙、被上訴人方面：
  一聲明：求為判決駁回上訴。
  二陳述：除與原判決記載相同者，予以引用外，補稱：關於本件侵權行為損害賠償
    金額新台幣壹佰萬元，係依據智慧財產權計算的；被上訴人未答應本件之和解。
  三、證據：援用第一審所提證據。
丙、本院依職權調閱台灣雲林地方法院檢察署八十八年度偵字第三○五八號、八十八
    年度聲字第四○八號、八十八年度執他字第一五○五號、台灣雲林地方法院八十
    八年度易字第六九九號偵審案卷及雲林縣警察局刑警隊警卷。
      理      由
一、本件被上訴人主張：伊於八十八年四月十二日受博亞公司讓與「賭神至尊之戰」
    遊戲之著作財產權，而受著作權法之保護；上訴人為「大順書坊」負責人，購入
    一台已於硬碟中未經伊授權擅自灌錄有上開「賭神至尊之戰」遊戲軟體之電腦，
    將上開電腦連同投幣箱意圖營利而陳列於其所經營之上開店內，並以每一小時四
    十元之租金，出租並交付予不特定之客人使用，謀取利益，故意侵害被上訴人之
    著作權，爰依著作權法第八十八條第三項之規定，請求判命上訴人給付五萬元及
    自八十八年九月二十三日起之法定遲延利息（原起訴請求一百萬元及自起訴狀繕
    本送達翌日起算遲延利息，原審判命上訴人應給付伍萬元及自民國八十八年九月
    二十三日起算之遲延利息，而駁回被上訴人其餘之訴及假執行之聲請，被上訴人
    就敗訴部分未據聲明不服，而告確定）。
    上訴人則以：伊係於八十八年二月底以一萬八千元之代價，向一家結束營業之遊
    樂器商店購買一台中古電腦，並將原本組合完成之電腦整台攜回，意在於使小孩
    學習電腦，不知其內所灌製遊戲軟體未獲授權而違反著作權法；自被上訴人於八
    十八年四月十二日取得該遊戲軟體著作權至同年五月十日電腦被查扣止，僅有二
    十九天，而「賭神至尊之戰」係上揭電腦中三十種遊戲中之一種，縱天天營業八
    小時及每小時四十元計算，被上訴人之損害僅拾元左右，原審判命損害賠償五萬
    元，委實過高；本件訴訟緣起被上訴人之堅持索賠二十萬元而和解不成，故訴訟
    費用應由其負擔等詞，資以抗辯。
二、被上訴人主張上訴人為雲林縣斗南鎮○○街九九號大順書坊負責人，於八十八年
    二月間購入一台已於硬碟中未經被上訴人之授權，擅自灌錄由博亞科技有限公司
    所設計研發嗣於同年月十二日讓與著作財產權予被上訴人之電玩遊戲軟體「賭神
    至尊之戰」之電腦程式著作，嗣將上開電腦連同投幣箱意圖營利而陳列於其所經
    營之上開店內，並以每一小時四十元之租金，出租交付予不特定之客人使用，謀
    取利益，侵害被上訴人之著作權，同年五月二十日經報警當場查獲之事實，業據
    其提出博亞公司營利事業登記證、經濟部公司執照、權利讓渡書、契約書、證明
    書各一件為證，復為上訴人所不爭，且就本件上訴人侵害被上訴人著作財產權犯
    行之刑事部分，亦經臺灣雲林地方法院以八十八年度易字第六九九號判處有期徒
    刑四月確定在案，並經本院依職權調閱上揭刑事卷宗屬實，自堪信為真實。
    上訴人雖抗辯伊購買中古電腦，意在於使小孩學習電腦，不知觸犯著作權法云云
    。惟查，上訴人所有上揭電腦中所灌錄「賭神至尊之戰」之電玩遊戲軟體電腦程
    式著作確未經被上訴人授權，而遭人擅自灌錄，上訴人以每小時四十元之租金，
    出租予不特定客人等事實，為上訴人所不爭執，並經被上訴人代理人吳聖哲、甲
    ○○、丙○○於刑事警訊及偵審中指述稽詳；且參以所扣案之上開電腦尚設有投
    幣箱之事實，實難認上訴人購買該電腦之本意僅在供小孩學習電腦，是上訴人上
    開抗辯，並無可採。
三、按因故意或過失不法侵害他人之著作財產權或製版權者，負損害賠償責任；依前
    項規定，如被害人不易證明其實際損害額得請求法院依侵害情節，在新臺幣一萬
    元以上五十萬元以下酌定賠償額；如損害行為屬故意且情節重大者，賠償額得增
    至新臺幣一百萬元。著作權法第八十八條第一項前段、第三項分別定有明文。
    本件被上訴人自承其不易證明實際損害額，是本院審酌上訴人明知上開電腦中所
    灌錄之「賭神至尊之戰」電玩遊戲軟體，未經於八十八年四月十二日取得該電腦
    程式著作財產權之被上訴人授權，竟自八十八年二月間某日起，陳列上揭電腦於
    其所經營之大順書坊內，出租予不特定之客人以收取每小時四十元之租金牟利，
    至同年五月二十日被查獲；及合法之「賭神至尊之戰」遊戲軟體售價為九百元，
    因上訴人之侵害著作權行為，致被上訴人減少出售其電腦程式著作機會，故計算
    被上訴人之損害不全以上訴人所得利益為準，並上訴人為大順書坊負責人，其店
    內僅陳列上揭電腦一台，性質上非以經營出租電腦遊戲軟體為專業之人，上訴人
    固有侵害被上訴人著作財產權之行為，但衡其情節尚非重大等情，認被上訴人所
    得請求之賠償額，應以五萬元為適當。
四、從而，被上訴人依著作權法八十八條第三項之規定，請求上訴人給付五萬元，及
    自起訴狀繕本送達翌日即八十八年九月二十三日起至清償日止，按年息百分之五
    計算之法定遲延利息，為有理由，應予准許。是則原審判命上訴人如數給付，並
    依聲請諭知假執行之擔保金額，於法並無不合，上訴意旨指摘原判決不當，求予
    廢棄改判，為無理由，應予駁回其上訴。
五、又各當事人一部勝訴，一部敗訴者，各負擔其支出之訴訟費用，但法院得酌量情
    形，命兩造以比例分擔或命一造負擔，民事訴訟法第七十九條定有明文。原審以
    被上訴人之請求一百萬元，而僅就其中五萬元准許，依上述但書規定，命上訴人
    負擔訴訟費用二十分之一，並無不合，上訴人以緣因被上訴人堅持以二十萬元和
    解致和解不成立，應負擔訴訟費用，非有理由。兩造其餘攻擊防禦方法，要與判
    決結果無涉，爰不逐一論述，併予敘明。
六、據上論結，本件上訴為無理由，依民事訴訟法第四百四十九條第一項、第七十八
    條，判決如主文。
中      華      民      國    八十九    年      四      月      十一    日
                                    臺灣高等法院臺南分院民事第三庭
~B1審判長法官  林    輝    雄
~B2      法官  高    明    發
~B3      法官  丁    振    昌
右為正本係照原本作成。
不得上訴。
中      華      民      國    八十九    年      四      月      十五    日
~B法院書記官  黃    惠    美


司法院資訊處製作；財團法人民間司法改革基金會備份。
